# 合并报表中少数股东权益的计算

提问人：大学较瘦 时间：2012-08-21 12:56:34
学习了 如果B,C都是 100 万净资产，当年设立且无损益，那么少数股东权益应该是 80 万对吗？

回答人：chenyiwei
是。

提问人：zjuxu 时间：2011-11-16 09:33:12
假设A持有B60%股权，B持有C60%股权，C是末级公司，A没有对C的投资。 在A的合并报表中，少数股东权益是以B合并报表中归属于母公司所有者权益X40%+B合并报表中少数股东权益列示，还是以B单独报表中所有者权益X40%+C单独报表所有者权益X（1-60%X60%）列示？

回答人：chenyiwei
有个Q&A可以参考一下：
问题： 交叉持股下编制合并报表时如何进行抵销？ 背景： A公司持有B股权70%、持有C股权70.8%。同时，C公司持有B公司股权30%；B公司持有D公司股权60%； C公司持有D公司股权20%。 解答： 在编制合并报表时，合并范围内各公司之间的互相投资应全部抵销，合并报表中不应保留合并范围内部企业之间的长期股权投资，以及相对应的投资收益。 如果不考虑子公司之间互相投资时的增资价格与增资前被投资企业每股账面净资产之间可能存在差异的影响，在出资环节，子公司之间的互相投资不会导致少数股东权益发生变化（因为被投资子公司接受的投资并非来自合并集团以外），即子公司之间的投资成本不会导致整个合并集团对外少数股东权益的增加。因此，在涉及中间层持股子公司（如本案例中的C公司持有其他子公司B、D的股权；B公司持有其他子公司D的股权）
的情况下，整个合并集团的少数股东权益不能直接按照“子公司净资产*(1-母公司最终享有权益比例)”计算。 只有当后续该被投资子公司产生经营盈亏，其各直接股东（包括母公司、作为其股东的中间层子公司、合并集团外的少数股东）按比例享有或承担该盈亏时，才会导致少数股东权益的变化。其中，作为其股东的中间层子公司如果不是母公司的全资子公司，则因在被投资子公司的净利润中享有或承担相应份额导致该中间层子公司自身的净资产变动，该中间层子公司自己的少数股东按比例享有，也会相应导致合并报表层面少数股东权益的变动。 就本案例而言，由母公司A及其子公司B、C、D所构成的合并集团（合并报表主体）中，由少数股东持有的子公司权益包括C公司股权的29.2%和D公司股权的 20 ％（B公司的实收资本均由合并范围内的A公司和C公司出资，无外部股东）。其中，C公司又持有B公司的 30 ％股权和D公司的 20 ％股权，而B公司持有D公司的 60 ％股权。因此，本案例中A公司合并报表层面的少数股东权益和少数股东损益应按以下方法计算（注：为简便起见，假设：各子公司自成立以来的实收资本和股权结构未发生过变化，各子公司的股东对其出资时均系按每 1 元注册资本缴付出资 1 元，无资本溢价；各子公司在进行利润分配时，均按其直接股东的持股比例将股利分配给其各直接股东）： 1 ．少数股东权益的计算 少数股东权益包括两部分：（ 1 ）由投资（少数股东对子公司的资本性投入）形成的少数股东权益；（ 2 ）由少数股东在子公司的净利润和其他综合收益中所享有的份额形成的少数股东权益。 （ 1 ）由投资（少数股东对子公司的资本性投入）形成的少数股东权益＝各少数股东对子公司的出资额＝C公司实收资本×29.2％＋D公司实收资本×20％。 （ 2 ）由少数股东在子公司的净利润和其他综合收益中所享有的份额形成的少数股东权益 首先，各子公司之间均应对互相投资采用权益法核算，即： ①B公司按照其对D公司的 60 ％股权比例，对D公司的长期股权投资进行权益法核算，确认投资收益和其他净资产变动份额。 ②C公司按照其对D公司的 20 ％股权比例，对D公司的长期股权投资进行权益法核算，确认投资收益和其他净资产变动份额。 ③在B公司已对其对D公司的长期股权投资采用权益法核算的基础上，C公司按照其对B公司的 30 ％股权比例，对B公司的长期股权投资进行权益法核算，确认投资收益和其他净资产变动份额。 （注：实务中如果子公司之间的互相投资采用成本法核算的，为了合并报表之目的，中间层子公司对其他子公司的长期股权投资也应按权益法模拟调整，而不论实际持股比例高低和影响力大小。） 在已经按照上述要求，对子公司之间的股权投资采用权益法核算的基础上，由少数股东在子公司的净利润和其他综合收益中所享有的份额形成的少数股东权益＝C公司的留存收益和由其他综合收益形成的资本公积余额×29.2％＋D公司的留存收益和由其他综合收益形成的资本公积余额×20％。 在计算出少数股东权益的基础上，以合并资产负债表中所列的股东权益总额减去少数股东权益，即应等于归属母公司股东的权益总额。 2 ．少数股东损益的计算 同理，在已经按照上述要求，对子公司之间的股权投资采用权益法核算的基础上，A公司合并报表中的少数股东损益＝C公司的当期净利润×29.2％＋D公司的当期净利润×20％。 在计算出少数股东损益的基础上，以合并利润表所示的净利润减去少数股东损益，即得到归属母公司股东的净利润额。

提问人：大学较瘦 时间：2012-08-23 13:06:47
陈老师总是那么的给力 在已经按照上述要求，对子公司之间的股权投资采用权益法核算的基础上，由少数股东在子公司的净利润和其他综合收益中所享有的份额形成的少数股东权益＝C公司的留存收益和由其他综合收益形成的资本公积余额×29.2％＋D公司的留存收益和由其他综合收益形成的资本公积余额×20％。 C,D都是指的是合并报表而非单体报表吧？

回答人：chenyiwei
如果C、D还有其他子公司的，应按合并口径计算。

提问人：zico9999 时间：2013-03-06 13:48:55
陈版：子公司间相互持股，如果形成闭环怎么办？比如您的案例中，C公司持有B公司20%股权，而B公司也持有C公司10%股权，这样如何处理？？ 目前我国法律并未禁止此类投资吧？好像国资委有文件制约，但不知道具体文号？

回答人：chenyiwei
目前不禁止形成此类闭环。如确实存在此类情况的，实务中多数采用解多元线性方程组方式处理。网上类似资料很多，你可以搜索一下。

提问人：mlccpa 时间：2013-06-27 10:54:42
回复 chenyiwei 的帖子
在编制合并报表时，合并范围内各公司之间的互相投资应全部抵销，合并报表中不应保留合并范围内部企业之间的长期股权投资，以及相对应的投资收益。我觉得这是原则性问题。
我们在实际操作过程中，在上述原则的指导下，即不应保留的必须抵销掉，无须提前把少数股东损益和少数股东权益计算准确，只做两笔分录： 1 ）借：少数股东权益 贷：长期股权投资 2 ）借：投资收益 贷：少数股东损益。当然是否提前计算准确少数股东损益和少数股东权益对结果我觉得没有什么影响。请问陈总，上述这种思路，这种实际处理方式，是否正确。

回答人：chenyiwei
没有完全看懂你的思路。请问你的两笔分录中的金额分别是如何确定的？

提问人：zhongzhao433 时间：2013-06-30 12:10:00
回复 tony868lamy 的帖子
在本例中，B合并报表中归属于母公司的所有者权是多少？按下面网友的假设，BC净资产为 100 ，个人觉得B合并报表的归于母公司所有者权益应该是B个别报表的100+C公司100*0.6，但是算出来整个合并层面的少数股东权益不是 80 ？

回答人：chenyiwei
由于本例假设无损益和其他权益变动，故应为 80 ，即持有B的 40 ％股权的少数股东对B的出资 40 ＋持有C40％股权的少数股东对C的出资 40 。

提问人：fangdaojun 时间：2016-04-12 13:26:46
我大概理解你的思路@mlccpa ：在实务中，合并均是依据股权关系层层开展的，对于此案例：1.第一步，B先合并D，将D的40%全部放在少数股东权益和损益之中；然后A在合并B，将B的30%全部放在少数股东权益和损益之中；在合并C；2.第二步，将C持有B的30%股权和D的20%股权从B合并D和A合并B确认的少数股东权益和损益中恢复出来；这就是实务中对于多层级交叉持股“先合并，在恢复”的合并思路，此时，就会出现你说的分录借：少数股东权益贷：长投和借：投资收益 贷：少数股东损益的情况；这种合并的思路，理论上应该和直接计算的少数股东权益和损益的金额是一样的；不知这样理解是否正确？@chenyiwei

回答人：chenyiwei
基本可以这样理解。

提问人：会计人 20009 时间：2017-01-18 12:47:25
陈老是，新准则下，母子公司互相持股，在实务中主要是采用交互分配法还是库藏股法？我看准则好像是倾向于库藏股法？

回答人：chenyiwei
应采用库存股法，合并报表层面的库存股按子公司取得母公司股权的实际成本计量。

提问人：会计人 20009 时间：2017-01-18 12:48:08
还是二个方法均可采用？

回答人：chenyiwei
现在只允许用库存股法。

提问人：lxch119 时间：2017-03-18 22:28:39
陈版主， 你说的少数股东资本性投入，是指什么？ 举例来说： 案例1. A公司持有B公司100%的股权，实收资本 100 ，未分配利润200 ，C公司投入B公司 200 万，增加注册资本 60 ， 140 溢价作为资本公积，占比=37.5%=60/160.增资后C公司净资产 500 。实收资本160 ，资本公积 40 ，未分配利润400.假设账面价值和公允价值一样。 在增资完成时点，A公司合并报表钟：少数股东权益是 200 ？还是500*37.5%=187.5？ 案例2. A公司持有B公司100%的股权，实收资本 100 ，未分配利润 200 。A公司以B公司20%的股权，估值70 ，D公司以现金 70 出资，成立C公司各占50%，A公司负责经营管理享有控制权，合并C公司。 成立C公司时，A公司合并报表中，少数股东权益是多少？ 70 ？ 谢谢！

回答人：chenyiwei
1 、187.5，另外12.5在合并报表层面作为资本公积。 2 、应为 65 （＝(60+70)*50%）。

提问人：lxch119 时间：2017-03-19 18:01:57
陈版主， 理解了。 确认一下：您之前说的少数股东原始性投入，是指计入实收资本的那部分少数股东投入？

回答人：chenyiwei
指少数股东的全部权益性投入金额，包括计入子公司的资本公积的部分。

提问人：zengfengxia 时间：2017-05-04 15:35:32
第二个问题，合并日架构为A持有B80%股权，A持有C50%股权，C持有B20%股权。 合并日，A公司合并C公司报表，确认D投入的 70元现金为少数股权增加，合并B公司报表，B公司无少数股权 为何陈版在点评中回复的是 65 ？

回答人：chenyiwei
因为A仍控制B，所以B公司股权的增值在A的合并报表层面应冲回，所以少数股权＝（B的净资产的账面价值的 20 ％＋少数股东投入的现金）*少数股权比例。